【裁判字號】    98,婚,161
【裁判日期】    980324
【裁判案由】    離婚等
【裁判全文】
臺灣臺南地方法院民事裁定               98年度婚字第161號
原      告  乙○○
                        12號.
被      告  甲○○
                        12號.
當事人間請求離婚等事件，本院裁定如下：
  主  文
本件移送臺灣高雄地方法院。
  理  由
一、原告起訴意旨略以：兩造於民國88年3月間辦理結婚登記，
    婚後因原告為保有農保資格而未將戶籍自屏東縣娘家遷出，
    但兩造婚後係共同生活於公婆家即高雄縣茄萣鄉○○村○○
    路○段159巷12號。嗣被告因工作關係曾至大陸工作1年之後
    返台，1年後被告再度至大陸工作並於隔年返台，被告至大
    陸工作期間，原告與2名小孩係居住於上開處所，而被告於2
    度返台後，即在母親經營的麵店工作，兩造與2名小孩仍共
    同居住於上開處所。因被告於麵店工作3年多後，常於工作
    結束即外出，直至深夜11、12時方返家，並未讓原告知悉其
    去處。嗣被告於95年7月間即以至大陸工作為由而離家，並
    承諾會將薪資匯入原告帳戶內，然因經過2個月原告遲未收
    到匯款，經打電話至被告工作之公司詢問後，方知被告已經
    離職返台。因原告無法聯絡上被告，被告於返台後亦不曾與
    父母及家人聯絡，原告遂於97年8月14日於報紙刊登聲明，
    但仍無被告任何音訊。原告旋於97年12月間至高雄縣警察局
    湖內分局茄萣派出所報案協尋，惟迄今仍未能查知被告之行
    蹤。是被告自95年7月間即離家未回，亦不曾與原告、子女
    聯繫，顯有惡意遺棄原告在繼續狀態中之情事，且多年來原
    告及子女們均無從知悉被告之現況，被告此種拋妻棄兒、離
    家他往、未善盡身為人夫及人父義務之行為，亦已符合難以
    維持婚姻之重大事由，爰依民法第1052條第1項第5款及同條
    第2項規定，請求判決准原告與被告離婚，並依同法第1055
    條第1項及第1055條之1規定，請求酌定兩造所生之長子湯景
    丞及次子湯凱文權利義務之行使或負擔由原告任之等語。
二、按訴訟之全部或一部，法院認為無管轄權者，依原告聲請或
    依職權以裁定移送其管轄法院，民事訴訟法第28條第1項定
    有明文。又離婚之訴，專屬夫妻之住所地或夫妻死亡時住所
    地之法院管轄。但訴之原因事實發生於夫或妻之居所地者，
    得由各該居所地之法院管轄，民事訴訟法第568條第1項定有
    明文。
三、復按關於離婚訴訟之管轄權部分，民事訴訟法第568條第1項
    前段規定，婚姻無效或撤銷婚姻，與確認婚姻成立或不成立
    及離婚或夫妻同居之訴，專屬夫妻之住所地或夫、妻死亡時
    住所地之法院管轄。該條項所稱之「專屬夫妻之住所地」，
    係指專屬夫妻「共同」住所地之法院而言，此觀該條項文字
    未規定為「專屬夫或妻之住所地」或「專屬夫、妻之住所地
    」，及該條項於75年修正時，特揭櫫「依民法第20條第2項
    『一人不得同時有兩住所』之規定，夫妻住所必屬同一，亦
    即夫之住所即為妻之住所或妻之住所即為夫之住所，爰將第
    1 項『專屬夫或贅夫之妻之住所地或其死亡時住所地』修正
    為『專屬夫妻之住所地或夫、妻死亡時住所地』」為其立法
    理由。法院為前項裁定前，以夫妻共同戶籍地推定為其住所
    」之規定暨司法院大法官會議釋字第452號解釋之意旨自明
    （最高法院95年度臺抗字第595號亦同此旨，可資參照）。
    是以本件離婚訴訟，應以兩造婚後之共同住所地法院為管轄
    法院。經查，本件原告起訴主張原告婚後為保有農保資格，
    而未將戶籍自屏東縣高樹鄉○○村○○路15號之娘家遷出，
    然兩造婚後係共同生活於高雄縣茄萣鄉○○村○○路○段159
    巷12號等情，有原告提出之戶籍謄本2份在卷可稽，又本件
    原告起訴主張被告無故拋棄妻、兒於不顧，致使兩造分居多
    年，且被告未盡為人夫及撫育子女之義務等離婚訴訟原因事
    實，均係發生於高雄縣，揆諸前揭規定，本件應專屬兩造住
    所地及原因事實發生地之管轄法院即臺灣高雄地方法院管轄
    。茲原告向無管轄權之本院起訴，顯係違誤，爰依職權將本
    件移送於該管轄法院。
四、依民事訴訟法第28條第1項，裁定如主文。
中    華    民    國    98    年    3     月    24    日
                       家事法庭   法  官  楊佳祥
以上正本證明與原本無異。
如對本裁定抗告須於裁定送達後10日內向本院提出抗告狀。
中    華    民    國    98    年    3     月    24    日
                                  書記官  葉芳如


司法院資訊處製作；財團法人民間司法改革基金會備份。
